臺灣板橋地方法院刑事判決　　　　　　 95年度簡上字第886號
公　訴　人　臺灣板橋地方法院檢察署檢察官
上　訴　人
即　被　告　甲○○
選任辯護人　李進成律師
　　　　　　陳怡珍律師
上列上訴人因妨害家庭案件，不服本院95年度簡字第1062號，中
華民國95年10月4 日第一審判決（聲請簡易判決處刑案號：94年
度偵字第17731 號），提起上訴，本院管轄之第二審合議庭判決
如下︰
    主  文
上訴駁回。
    事實及理由
一、本案經本院審理結果，認第一審以被告甲○○所為係犯修正
    前刑法第56條、刑法第239 條前段之連續通姦罪，判處有期
    徒刑五月，如易科罰金，以銀元三百元折算一日，其認事用
    法均無違誤，量刑亦屬妥當，應予維持，並引用如附件所示
    第一審判決書記載之事實、證據及理由。
二、本件上訴人即被告上訴意旨略以：被告對於通姦事實固坦承
    不諱，惟告訴人乙○○至遲於民國93年7 月15日被告將臺中
    縣大里市○○街163 號房地過戶予伊時，即已知悉此事，否
    則被告何以將房地過戶予告訴人，迄至告訴人於94年7 月間
    提出告訴時，已逾告訴期間，原審竟認外遇不等同於發生性
    關係，顯有違經驗法則；另告訴人於94年2 月間與被告簽立
    協議書時，即已宥恕被告，並要求被告結紮，且亦於嗣後陪
    同被告前往醫院結紮，依法於宥恕後即不得再提出告訴云云
    。
三、經查：
(一)告訴乃論之罪，應自知悉犯人之時起，於六個月內為之，所
    稱知悉，係指確知犯人之犯罪行為而言，如初意疑其有此犯
    行，而未得確實證據，及發見確實證據，始行告訴，則不得
    以告訴人前此之遲疑，未經申告，遂謂告訴為逾越法定期間
    ，最高法院28年上字第919 號判例意旨可資參照。換言之，
    所謂「知悉犯人」係指得為告訴人之人確知犯人之犯罪行為
    而言，以其主觀為標準，且其知悉必須達於確信之程度，故
    若事涉曖昧，雖有懷疑未得實證，因而遲疑未告，其告訴期
    間並不進行，最高法院71年度臺上字第6590號判決意旨亦可
    參照。
(二)被告於本院審理中所提其與告訴人於94年2 月19日所簽立之
    協議書，雖實際書寫之頁面已遭撕去，惟書寫時透過筆勁所
    印留在下頁之跡痕，經本院送法務部調查局鑑定結果，還原
    該頁原先書寫之內容如下：「甲方：甲○○」、「乙方：乙
    ○○」、「一、甲方回家後不得有任何在外曖昧之情事被乙
    方發現，否則甲方需搬出家外，不得有異議。二、甲方每月
    需支付乙方新臺幣壹拾萬元，但若甲方無工作時，可停止支
    付。三、甲方需於2005年2 月28日前完成結紮手術。四、乙
    方須讓甲方回家，且不得在孩子面前提起令甲方難堪之言語
    ，否則同意離婚。五、甲方若搬出家外，乙方同意每週三及
    週五、週○，甲方可回家探望小孩。六、乙方同意甲方之父
    親在雙方許可下可回家。」（上述○表示字跡顯現不明，難
    以研判其內容），有該局96年2 月8 日調科貳字第09600060
    030 號鑑定通知書乙紙在卷可按。上開協議書內容中僅提及
    甲方即被告不得有任何在外曖昧之情事被乙方即告訴人發現
    ，而所謂曖昧之情事範圍甚廣，眉目傳情或一般所謂精神外
    遇亦可包含在內，是僅由上開協議書之內容，並無法看出告
    訴人當時是否已經知悉被告與甄玉琳間確有發生通姦行為，
    以及當時是否已有宥恕被告之意思，或告訴人僅係單純之隱
    忍不發。退步言之，縱使當時告訴人已經知悉本件被告所為
    通姦犯行，惟自94年2 月19日起，迄至同年7 月7 日告訴人
    提出告訴時止，亦未逾六月，是僅憑該份協議書，並無法認
    定告訴人提出告訴時已逾告訴期間，或已宥恕被告甚明。
(三)證人即告訴人乙○○於警詢、原審及本院審理中，先後證稱
    其提出告訴之前僅係因被告半夜常常到住家中庭講電話，且
    清晨五點多就說要出去上班，後來外遇對象曾打電話來找被
    告鬧，因而懷疑被告有外遇，但沒有證據證明，甚至不知道
    外遇的對象是誰，唯一可能的證據是在94年3 月間曾於被告
    PDA 手機上發現甄玉琳之裸照六張等語（參見94年度偵字第
    17731 號偵查卷第19、20頁、原審卷第142 至146 頁、及本
    院審判筆錄第5 至7 頁）；另證人即被告之姐王恩純於原審
    中亦證稱：先前告訴人係告訴伊被告晚上會偷偷跟一個女子
    講電話，電話內容有些曖昧等語，伊並認為告訴人係誤會被
    告有外遇，之後被告曾向伊坦承有外遇，但沒有明講有發生
    性關係，94年2 月份簽上開協議書時亦沒有明講是否有發生
    性關係等語（參見原審卷第52至55頁），核與告訴人前開所
    稱當時僅係懷疑被告有外遇等情相符。再參以被告所提歷次
    寫予告訴人之書信中（類似悔過書），雖曾敘述自己為「不
    忠的丈夫」、「淫亂的榜樣」（參見原審卷第156 頁），但
    未提及是否確實有與甄玉琳發生性關係，且告訴人乙○○於
    本院審理中證稱被告因工作關係（被告為洋酒經銷商），常
    常晚上要去酒店等語，被告對此亦坦承確實因工作需要常常
    去聲色場所（參見上開本院審判筆錄第6 、14頁），是上開
    所謂「淫亂的榜樣」是否即指其與甄玉琳通姦一事，並非無
    疑。況被告於94年7 月4 日所寫之書信中，以「妳一直困在
    丈夫外遇『迷霧』中」之語句來敘述（參見原審卷第160 頁
    ），94年7 月7 日為警查獲後，復於警詢時矢口否認曾與甄
    玉琳發生過性關係，是被告縱使曾向告訴人坦承自己不忠，
    但是否具體坦承已達與甄玉琳發生通姦行為之程度，亦值存
    疑。故由上情觀之，告訴人於提出告訴前，因通姦罪在性質
    上事涉曖昧，應尚處於有所懷疑但未得實證之程度，是以遲
    疑未告，揆諸首揭判例及判決意旨，其告訴期間自無從據以
    進行。
(四)一般丈夫移轉房地予妻子之動機不一而足，未必係因通姦行
    為遭發現為安撫妻子而過戶，是被告以此主張告訴人於93年
    7 月間即知悉此事，尚乏所據。況且被告及甄玉琳均坦承渠
    等最後一次通姦犯行係於93年12月底時，縱使告訴人於93年
    7 月間知悉被告先前之通姦犯行，亦無礙於其對被告嗣後之
    通姦犯行提起告訴。又告訴人雖依前揭協議書之內容陪同被
    告進行結紮手術，惟此或係基於預防他人爭產之想法，未必
    表示告訴人在主觀上已確定被告確有本件之通姦行為或已有
    宥恕之意思，何況此為94年2 月間之事，縱使告訴人當時知
    悉，距其提出告訴之時亦未逾六月之告訴期間。此外，被告
    雖又辯稱94年7 月7 日當日係因告訴人要求抓姦以留下紀錄
    ，伊方配合至甄玉琳家供告訴人抓姦云云，然查此業為告訴
    人當庭所否認，況被告於警詢中係矢口否認曾與甄玉琳有通
    姦行為，亦與其所述主動配合抓姦之情有間，是其此部分所
    辯顯違常情，亦非可採。
(五)綜上所述，被告上開所辯，均非足採，本案事證明確，被告
    犯行堪以認定。
四、核被告所為，係犯刑法第239 條前段之通姦罪。又被告行為
    後，前於94年2 月2 日修正公布之刑法，已自95年7 月1 日
    起施行，原審經綜合比較修正前後之刑法等相關規定後，認
    修正前之規定較有利於被告，而依刑事訴訟法第449 條第1
    項前段、第3 項、第454 條第2 項，刑法第2 條第1 項前段
    、第239 條前段、修正前刑法第56條、第41條第1 項前段，
    廢止前罰金罰鍰提高標準條例第2 條，予以論罪科刑，其認
    事用法並無違誤。至量刑部分，原審審酌被告之犯罪動機，
    犯行期間，及被告雖爭執告訴是否合法，惟坦承犯行，暨迄
    未與告訴人達成和解等情，量處有期徒刑五月，如易科罰金
    ，以銀元三百元折算一日，量刑亦屬妥適，應予維持。上訴
    意旨所執之前開理由，尚無足採，業如前述，是其上訴為無
    理由，應予駁回。
據上論斷，應依刑事訴訟第455 條之1 第1 項、第3 項、第368
條、第373 條，判決如主文。
本案經檢察官吳宗光到庭執行職務。
中　　華　　民　　國　　96　　年　　5 　　月　　11　　日
                  刑事第十七庭  審判長法　官 李幼妃
                                      法　官 鄭燕璘
                                      法　官 張紹省
以上正本證明與原本無異。
本件不得上訴。
                                      書記官 周雅玲
中　　華　　民　　國　　96　　年　　5 　　月　　24　　日
附錄本案論罪科刑法條全文：
中華民國刑法第239 條：
有配偶而與人通姦者，處一年以下有期徒刑。其相姦者亦同。
